【裁判字號】    97,消債抗,83
【裁判日期】    970801
【裁判案由】    聲請更生程序
【裁判全文】
臺灣高雄地方法院民事裁定            97年度消債抗字第83號
抗  告  人  甲○○
上列當事人因消費者債務清理事件聲請保全處分，對本院97年7
月8 日97年度審消債更字第1178號駁回裁定提起抗告，本院裁定
如下：
    主  文
抗告駁回。
程序費用新台幣壹仟元由抗告人負擔。
    理  由
一、抗告意旨略以：原裁定引消費者債務清理條例（下稱債清條
    例）第48條規定，認抗告人無依第19條規定聲請保全處分之
    必要，容有誤解，且如不為保全處分，一旦債權人本案執行
    拍賣，責任財產將大量減少，以抗告人現平均月入新台幣（
    下同）5 萬餘元被扣薪1/3 之餘額，尚需支應房貸等維持生
    活費用，定將不利於更生方案之進行，影嚮債權人受償之公
    平性，故非無急迫性，其認事用法顯屬有誤等語，爰提抗告
    。
二、按債清條例第19條第1 項規定，法院就更生或清算之聲請為
    裁定前，得因利害關係人之聲請或依職權，以裁定為下列保
    全處分：一債務人財產之保全處分。二債務人履行債務及債
    權人對於債務人行使債權之限制。三對於債務人財產強制執
    行程序之停止。四受益人或轉得人財產之保全處分。五其他
    必要之保全處分。該條係規定「得」為保全處分，立法目的
    在於使債權人間得以公平受償及使債務人有重建更生之機會
    ，自須斟酌是否有助於此目的之達成，以為裁量準據，非必
    一經聲請即應裁准。換言之，法院准許保全處分有助於債權
    人公平受償或保障債務人重建更生機會所達成之利益，恆大
    於限制債務人或債權人行使財產或權利所造成之不利益，始
    屬合理正當。
三、又債務人於更生程序開始後，其現有財產並未遭變價而喪失
    ，而係以其薪資或其他收入作為分配債權人之償債財源。故
    債權人聲請強制執行，因變賣債務人之責任財產，以致債務
    人喪失居住處所，而失其生活存立之基礎；或對其生活來源
    、經營業務所得、生財之機器設備為強制執行，以致債務人
    無法繼續生活；或營業活動發生障礙，以致妨礙債務人之重
    建更生，則基於保障債務人重建更生之機會，法院自應裁定
    准許保全處分，以限制債權人提起訴訟、實施強制執行行為
    ；然債權人之強制執行行為，如未使債務人喪失居住處所，
    且對債權人之營業活動及日後薪資、收入，並無影響，而未
    妨礙債務人之重建更生，則基於保障債權人行使權利之自由
    ，自不得逕就債務人之財產施以保全處分，以避免債務人惡
    意利用保全處分，阻礙債權人行使權利，或作為延期償付手
    段之可能性。
四、查抗告人聲請停止本院97年度司執字第53642 號、97年度執
    全字第290 號及97年度司執全字第955 號強制執行，且債權
    人不得以其等所持有對抗告人之執行名義聲請扣薪或拍賣不
    動產等保全處分。然第53642 號強制執行事件，僅限於執行
    抗告人每月得支領之薪資1/3 ，並未影響抗告人一般必要生
    活費用支出，而第290 號、第955 號均為禁止抗告人處分財
    產之保全程序，並不致使抗告人喪失居住處所，而失去生活
    存立之基礎。因此本院認為債權人之執行，僅只於執行扣抗
    告人薪資1/3 ，既不致於造成抗告人無法維持基本生活，無
    急迫性影響，尚未達阻礙抗告人重建更生之機會，且縱准為
    保全處分，金額實則甚微，顯見停止該執行程序對於維持債
    權人間公平受償並無助益，故無停止執行程序之必要。原審
    參酌債清條例第48條關於更生程序後，無擔保債權人，不得
    開始或訴訟或執行程序之立法意旨，認在本件裁定更生前之
    保全處分期間至多僅120 日（4 個月），無緊急予以保全處
    分之必要，裁定駁回，並無違誤。從而，抗告人提起本件抗
    告，為無理由，應予駁回。
五、爰依清費者債務清理條例第15條、民事訴訟法第495 條之1
    第1 項、第449 條第1 項、第78條及第95條規定，裁定駁回
    。
中    華    民    國    97    年     8    月    1     日
                  民事第三庭審判長法  官  陳嘉惠
                                  法  官  廖純卿
                                  法  官  藍家慶
上為正本係照原本作成。
不得抗告。
中    華    民    國    97    年     8    月    1     日
                                  書記官  許雅惠


司法院資訊處製作；財團法人民間司法改革基金會備份。
